【裁判字號】    97,訴,779
【裁判日期】    970630
【裁判案由】    毒品危害防制條例
【裁判全文】
臺灣基隆地方法院刑事判決               97年度訴字第779號
公  訴  人  臺灣基隆地方法院檢察署檢察官
被      告  乙○○
上列被告因毒品危害防制條例案件，經檢察官提起公訴（97年度
撤緩毒偵字第7號、第8號、第9 號），被告就被訴事實為有罪之
陳述，本院合議庭裁定由受命法官獨任進行簡式審判程序審理，
判決如下：
    主  文
乙○○施用第一級毒品，累犯，處有期徒刑柒月，減為有期徒刑
月又拾伍日。又施用第一級毒品，累犯，處有期徒刑柒月，扣
案之第一級毒品海洛因壹包（淨重零點壹貳公克、包裝重零點貳
壹公克）沒收銷燬。又施用第一級毒品，累犯，處有期徒刑柒月
。又施用二級毒品，累犯，處有期徒刑肆月，減為有期徒刑貳月
。又施用二級毒品，累犯，處有期徒刑肆月。應執行有期徒刑壹
年，扣案之第一級毒品海洛因壹包（淨重零點壹貳公克、包裝重
零點貳壹公克）沒收銷燬。
    理  由
一、乙○○前因施用毒品案件，經臺灣臺北地方法院裁定送觀察
    、勒戒後，因認無繼續施用毒品之傾向，於民國89年6 月23
    日執行完畢出所，並由臺灣臺北地方法院檢察署檢察官以89
    年度毒偵字第1935號為不起訴處分確定。復因施用第二級毒
    品案件，經本院裁定送觀察勒戒後，認有繼續施用毒品之傾
    向，再經本院裁定送強制戒治，復經本院裁定停止戒治，於
    92年3月26日因停止戒治出所，至同年10月6日保護管束期滿
    而執行完畢，該次犯行另由本署檢察官以91年度毒偵緝字第
    103號聲請簡易判決處刑，經本院以91年度基簡字第792號判
    決判處有期徒刑5 月確定，於92年10月14日易科罰金執行完
    畢；又於上開強制戒治執行完畢釋放後之5 年內，因施用第
    一級毒品案件，先後由本署檢察官以93年度毒偵字第955 號
    及93年度毒偵字第1489號提起公訴，分別經本院以93年度訴
    字第415號及93年度訴字第621號判決各判處有期徒刑5月及7
    月確定，以上2 罪經本院以94年度聲字第66號裁定定應執行
    刑為有期徒刑11月，於93年9月21日入監執行，至94年8月20
    日期滿執行完畢。再因施用第一級毒品案件，由本署檢察官
    以95年度毒偵字第142號、第210號、第349 號提起公訴，經
    臺灣基隆地方法院以95年度訴字第191號判決判處有期徒刑8
    月確定，於95年6月23日入監執行，至96年2月23日縮刑期滿
    執行完畢。另因施用第一級毒品案件，由本署檢察官以97年
    度毒偵字第293號提起公訴，經臺灣基隆地方法院於97年4月
    24日以97年度訴字第389號判決判處有期徒刑8月確定（尚未
    執行）。
二、詎其仍未戒除毒癮，復分別基於施用第一級毒品海洛因之犯
    意，先後於96年4月16日晚間7時許、同年6月24日晚間7時許
    、同年7月9日晚間7 時許，均在其位於基隆市○○區○○街
    73號5 樓之住處內處，以將稀釋後之海洛因置入注射針筒內
    再持以施打之方式，施用第一級毒品海洛因3 次；另分別基
    於施用第二級毒品甲基安非他命之犯意，先後於96年4月16
    日晚間6時許及同年6月24日晚間6 時許，均同在上開住處內
    ，以將甲基安非他命置於玻璃吸食器內加熱燒烤後，再以口
    鼻吸食蒸發氣體之方式，施用第二級毒品甲基安非他命2 次
    ，嗣分別於：(一)96年4月17日上午9時許，為警通知其採尿送
    驗結果，呈嗎啡陽性反應及甲基安非他命陽性反應；(二)96年
    6月25日下午4時30分許，在基隆市○○路105號前處，因騎
    乘車號PYZ-743 號機型機車行跡可疑，為警盤查查獲，並自
    其身上扣得第一級毒品海洛因1 包（淨重0.12公克、包裝重
    0.21公克），且採其尿液送驗結果，呈嗎啡陽性反應、甲基
    安非他命、安非他命陽性反應；(三)96年7月10日上午10時22
    分許，為警通知其採尿送驗結果，呈嗎啡陽性反應，始查知
    上情。
三、案經基隆市警察局第二分局報請臺灣基隆地方法院檢察署檢
    察官偵查起訴。
    理   由
一、本件被告乙○○所犯為毒品危害防制條例第10條第1項、第2
    項之施用第一級毒品罪、第二級毒品罪，均非死刑、無期徒
    刑、最輕本刑為3 年以上有期徒刑之罪，或高等法院管轄第
    一審之案件，被告於本院準備程序中，就被訴事實為有罪之
    陳述，經告以簡式審判程序之旨，並聽取檢察官、被告之意
    見後，本院合議庭裁定由受命法官進行簡式審判程序，是本
    件之證據調查，依刑事訴訟法第273條之2規定，不受同法第
    159條第1項、第161條之2、第161條之3、第163條之1及第16
    4條至第170條規定之限制，合先敘明。
二、上揭分別施用第一級、第二級毒品之事實，業據被告於本院
    審理時均坦承不諱，且被告於96年4月17日、6月25日、7月
    14日先後為警採集其親自排放之尿液，送請臺灣檢驗科技股
    份有限公司、臺灣尖端先進生技醫藥股份有限公司，以氣相
    層析質譜儀分析法確認檢驗結果，96年4月17日、6月25日所
    採集之尿液呈嗎啡陽性反應，安非他命、甲基安非他命陽性
    反應；96年7 月10日所採集之尿液呈嗎啡陽性反應，此有臺
    灣檢驗科技股份有限公司於96年4月17日、同年7月20日出具
    之濫用藥物尿液檢驗報告、臺灣尖端先進生技醫藥股份有限
    公司於96年7 月4日出具之濫用藥物檢驗報告共3份在卷可稽
    ，而以該等公司所用之氣相層析質譜儀分析法之精確度而論
    ，應可剔除「偽陽性反應」之可能（行政院國軍退除役官兵
    輔導委員會臺北榮民總醫院83年3月1日北總內字第01855 號
    、同年4月7 日北總內字第03059號函參照），該檢驗結果自
    可憑信。另扣案被告自承其所持有之疑似海洛因之白粉1 包
    （淨重0.12公克、包裝重0.21公克），經送請法務部調查局
    檢驗結果，確含第一級毒品海洛因成分，此有該局96年7 月
    28日調科壹字第09623057800 號鑑定通知書在卷可稽，堪認
    被告上開自白與事實相符，應係真實。另按人體施用甲基安
    非他命後，其主要代謝物中，未改變型態之甲基安非他命占
    施用劑量達百分之43，安非他命則約為百分之5 ；人體若係
    施用安非他命後，主要代謝物中則有未改變型態之安非他命
    ，但無甲基安非他命，此經法務部調查局以93年5月4日調科
    壹字第09362413980 號函釋明在案，足見人體若施用安非他
    命，其尿液代謝物不可能出現甲基安非他命，惟人體若施用
    甲基安非他命，其尿液代謝物除主要有甲基安非他命外，亦
    可能有少量之安非他命。是以，本件被告於96年4月17日、6
    月25日為警查獲時採集尿液送驗結果，除呈現甲基安非他命
    之陽性反應外，尚有少量安非他命，依上開函示，被告自不
    可能係施用安非他命，而應係施用甲基安非他命，公訴意旨
    認被告係施用甲基安非他命及安非他命，容有誤解，附此敘
    明。
三、論罪科刑
(一)、查海洛因及甲基安非他命分別係毒品危害防制條例第2條第2
    項第1款、第2款所定之第一級毒品、第二級毒品；又犯毒品
    危害防制條例第10條施用毒品之罪者，檢察官應聲請法院裁
    定，令被告入勒戒處所觀察、勒戒，經觀察、勒戒後，無繼
    續施用毒品之傾向者，應即釋放，並由檢察官為不起訴處分
    ，有繼續施用毒品之傾向者，則由檢察官先聲請法院裁定令
    入戒治處所施以強制戒治，俟強制戒治期滿，再行釋放，並
    由檢察官為不起訴處分；而依前開規定觀察勒戒或強制戒治
    執行完畢釋放後，5年內再犯施用毒品之罪者，檢察官應依
    法追訴，同條例第20條第1項、第2項、第23條第2項亦分別
    定有明文。經查，本件被告有事實欄所載曾因施用毒品案件
    ，經觀察、勒戒執行完畢5年內再施用第一級毒品海洛因，
    應依上揭規定追訴處罰。
(二)、核被告所為，係犯毒品危害防制條例第10條第1項、第2項之
    施用第一級毒品罪及施用第二級毒品罪。其持有第一級毒品
    海洛因及第二級毒品甲基安非他命係供施用，其持有第一級
    毒品、第二級毒品之低度行為分別為施用第一級毒品、第二
    級毒品之高度行為所吸收，不另論罪。被告所犯上開5罪，
    犯意各別，行為互殊，應予分論併罰。末查，被告曾有如前
    所述之犯罪科刑及刑之執行情形，此有臺灣高等法院被告前
    案紀錄表在卷可稽，其於有期徒刑執行完畢後，5年以內，
    故意再犯本案有期徒刑以上之5罪，均為累犯，各應依刑法
    第47條第1項規定，加重其刑。
(三)、爰審酌被告前因施用毒品經觀察勒戒、強制戒治、徒刑完畢
    後，猶不知戒惕，復再施用第一級、第二級毒品，無視於毒
    品對於自身健康之戕害及國家對於杜絕毒品犯罪之禁令，顯
    無戒斷之決心，然念及其前開犯罪係戕害自身，尚未害及他
    人，且犯罪後復坦承犯行，態度尚可等一切情狀，就其所犯
    上開5罪分別量處如主文所示之刑。
(四)、另按犯罪在96年4 月24日以前者，除中華民國九十六年罪犯
    減刑條例另有規定者外，有期徒刑、拘役或罰金，減其刑期
    或金額2分之1；又依該條例應減刑之罪，未經判決確定者，
    於裁判時，減其宣告刑，並應於判決主文同時諭知其宣告刑
    及減得之刑，中華民國九十六年罪犯減刑條例第2條第1項第
    3款、第7條分別定有明文。本案被告於96年4 月17日所犯施
    用第一級毒品、施用第二級毒品2罪，既係在96年4月24日前
    ，且所犯之罪非屬減刑條例第3 條所規定不得減刑之罪，自
    應依上開規定，減其宣告刑之刑期2分之1，並依同條例第11
    條之規定，與其餘不得減刑之罪，定其應執行之刑。
(五)、另扣案之第一級毒品海洛因1包（淨重0.12公克、包裝重0.2
    1 公克），因包裝與其上極微量之毒品均已合而為一，無從
    析離，應整體視為第一級毒品海洛因，併依毒品危害防制條
    例第18條第1 項前段之規定，於所犯該罪主文項下宣告沒收
    銷燬之（上開海洛因於鑑定機關鑑定時，無論以何種方式刮
    取分離毒品秤重，其包裝袋均仍會有極微量海洛因殘留，業
    經法務部調查局於93年3月19日即以調科壹字第09300113060
    號函覆臺灣高雄地方法院）。
據上論斷，應依刑事訴訟法第273 條之1第1項、第299條第1項前
段，毒品危害防制條例第10條第1 項、第2項、第18條第1項前段
，刑法第11條、第47條第1項、第51條第5款、中華民國96年罪犯
減刑條例第2條第1項第3款、第7條、第11條，判決如主文。
本案經檢察官甲○○到庭執行職務。
中    華    民    國    97    年    6    月    30     日
                  刑事第一庭  法  官  許心
以上正本證明與原本無異。
如不服本判決應於收受本判決後10日內向本院提出上訴書狀，其
未敘述上訴理由者，並得於提起上訴後10日內向本院補提理由書
狀（均須按他造當事人之人數附繕本）「切勿逕送上級法院」。
中    華    民    國    97    年    6    月    30     日
                              書記官  湯惠芳
附錄：本案論罪科刑法條全文
毒品危害防制條例第10條
施用第一級毒品者，處6 月以上5 年以下有期徒刑。
施用第二級毒品者，處3 年以下有期徒刑。


司法院資訊處製作；財團法人民間司法改革基金會備份。
